臺灣高雄地方法院民事判決　九十三年度訴字第二三八號
　　原　　　告　戊○○
　　被　　　告　乙○○
　　　　　　　　庚○○
　　　　　　　　丁○○
　　　　　　　　己○○
　　　　　　　　辛○○
　　　　　　　　甲○○
　　　　　　　　丙○○
右當事人間損害賠償事件，經本院於民國九十三年八月三日言詞辯論終結，判決如下
：
    主      文
被告乙○○應給付原告新臺幣拾萬元，及自民國九十三年四月一日起至清償日止按
週年利率百分之五計算之利息。
原告其餘之訴駁回。
訴訟費用由被告乙○○負擔十分之三，餘由原告負擔。
本判決關於原告勝訴部分得假執行。
原告其餘假執行之聲請駁回。
    事實及理由
一、本件被告乙○○、庚○○、丁○○、己○○、辛○○、甲○○經合法通知，未於
    言詞辯論期日到場，核無民事訴訟法第三百八十六條各款所列情形，爰依原告之
    聲請，由其一造辯論而為判決。
二、原告主張：伊與被告庚○○原係朋友關係，而被告庚○○於民國八十二年八月間
    以其夫即被告乙○○需借用帳戶節稅為由，央求伊開立銀行帳戶予其等使用，伊
    乃於同月二十六日偕同被告乙○○前往高雄市第五信用合作社（下稱高市五信）
    辦理開戶事宜，惟伊於辦理過程中並未詳閱相關文件內容而僅依被告乙○○之指
    示簽名，迨完成開戶手續後，被告庚○○復帶伊至戶政事務所辦理印鑑登記及申
    請戶籍謄本，詎被告乙○○、庚○○於取得伊之印鑑證明及戶籍謄本後，竟於同
    年十二月六日先冒用伊之名義與被告丁○○共同購買門牌號碼高雄市前金區○○○路八二號一、二樓之房地並辦理所有權移轉登記，復於八十三年初偽造伊之簽
    名及印章而以借款人之身分向高市五信借款，並令伊擔任被告乙○○、丁○○借
    款之連帶保證人，且將前揭房地設定最高限額新臺幣（下同）二億零八百八十萬
    元之抵押權予高市五信而共同擔保被告乙○○、丁○○、辛○○、己○○、甲○○之債務，嗣伊於九十二年十二月十三日收受法務部行政執行署臺北行政執行處
    命令始得知上情，而伊與被告丁○○、甲○○素不相識，自無可能與其等共買房
    地或擔任其等之借款保證人，而被告己○○、辛○○則分別為被告庚○○之兄、
    妹，足認其等與被告乙○○、庚○○間均有偽造文書之共同犯意聯絡，又上開借
    款係由被告丙○○承辦，其未經確實對保即逕予核貸，顯然與被告乙○○、庚○○同為共犯，今伊因被告等人偽造文書之不法行為致信用破產，精神受有莫大痛
    苦，為此乃依侵權行為損害賠償請求權訴請判令被告應連帶給付精神慰撫金一百
    萬元，及自起訴狀繕本送達之翌日即九十三年四月一日起至清償日止按週年利率
    百分之五計算之利息，並願供擔保請准宣告假執行。
三、被告乙○○、丁○○未於言詞辯論期日到場，亦未提出書狀作何聲明或陳述。
四、被告庚○○未於言詞辯論期日到場，據其之前到場所為聲明及陳述則以：伊從未
    向原告借用帳戶，且對於原告所主張之上開事實均不知情，原告向伊請求損害賠
    償並無理由，爰請求判決駁回原告之訴及假執行之聲請，如受不利之判決，並願
    供擔保請准宣告免為假執行。
五、被告甲○○、己○○、辛○○未於言詞辯論期日到場，據其等以前所提書狀及到
    場所為聲明陳述則同以：伊等當初係基於幫助被告乙○○之意思而擔任連帶保證
    人，故伊等亦與原告同屬本件貸款之受害人，伊等並無任何不法行為，原告本件
    主張尚屬無據，爰請求判決駁回原告之訴及假執行之聲請，如受不利之判決，並
    願供擔保請准宣告免為假執行。
六、被告丙○○則以：本件原告之開戶及對保手續均非由伊承辦，且系爭借款之核貸
    過程亦均符合銀行內部規定，伊並無任何疏失，本件原告請求於法不合，爰請求
    判決駁回原告之訴及假執行之聲請，如受不利之判決，並願供擔保請准宣告免為
    假執行。
七、本件原告主張伊應被告庚○○之要求而於前開時日與其夫即被告乙○○前至訴外
    人高市五信辦理開戶手續，並簽署對保文件，嗣被告乙○○乃未經伊之同意即於
    八十三年二月一日以伊為借款人向訴外人高市五信借款二千九百萬元，並於當日
    再以伊為連帶保證人而保證其向訴外人高市五信所為二千三百萬元之借款等情，
    此有擔保放款借據二紙在卷可稽，而上開擔保借據係於原告簽署授信約定書之後
    作成，且其署押除印鑑印文係屬相同外，其簽名即與授信約定書不同，亦經本院
    比對借據及卷附授信約定書無訛，而被告乙○○經通知未於言詞辯論期日到場，
    復未提出書狀答辯以供本院斟酌，且參以被告甲○○、己○○、辛○○所述之其
    等均係與原告同為幫助被告乙○○之意思而涉於此，自堪信原告此部分主張為真
    實。今被告乙○○既無端以原告為借款人或連帶保證人而致原告負擔鉅額債務，
    並致原告逾其清償能力而使其債信破產，原告信用自已因此而受有損害，被告乙○○對此自應負侵權行為之損害賠償責任。
八、按不法侵害他人之身體，健康、名譽、自由、信用、隱私、貞操，或不法侵害其
    他人格法益而情節重大者，被害人雖非財產上之損害，亦得請求賠償相當之金額
    ，其名譽被侵害者，並得請求回復名譽之適當處分，民法第一百九十五條第一項
    定有明文。而慰撫金之賠償，應以人格權遭遇侵害，使精神受有痛苦為必要，且
    所謂相當金額，應以實際加害情形與其名譽影響是否重大，及被害者之身分地位
    與加害人經濟狀況等關係定之，最高法院四十七年臺上字第一二二一號、五十一
    年臺上字第二二三號亦著有判例意旨可資參照。本件被告乙○○冒原告名義向訴
    外人高市五信借款及擔任其連帶保證人，致原告信用破產業如上述，而核其情節
    實屬重大，原告於精神上自應受有痛苦可堪認定。查原告及被告乙○○之教育程
    度均係高中畢業，而名下均無財產，此有戶籍謄本及稅務電子閘門財產所得調件
    明細表等件在卷足稽，本院審酌原告及被告乙○○之身分地位及經濟狀況，並斟
    酌原告因信用受損於日常交易所產生之重大不便等一切情狀，認原告請求被告乙○○賠償精神撫慰金一百萬元尚屬過高，應以三十萬元為適當，其逾此部分之請
    求洵無理由，應予駁回。
九、按「當事人主張有利於己之事實者，就其事實有舉證之責任。其因侵權行為所生
    之損害賠償請求權，以行為人有故意或過失不法侵害他人之權利為成立要件；倘
    行為人否認有故意或過失，即應由請求人就此利己之事實舉證證明；若請求人先
    不能舉證以證實自己主張之事實為真實，則行為人就其抗辯事實即令不能舉證，
    或所舉證據尚有疵累，亦應駁回請求人之請求。此觀民事訴訟法第二百七十七條
    前段規定及本院十七年上字第九一七號判例即明」，最高法院九十二年度臺上字
    第一五０五號裁判意旨可參。本件原告固主張除被告乙○○外之其餘被告應與被
    告乙○○共負偽造文書致其信用受損之賠償責任云云，惟被告庚○○、己○○、
    辛○○、甲○○、丙○○於此則予否認，並另以前揭情詞置辯。經查：
  (一)被告乙○○所為前開房地買賣及抵押權設定登記申請書上確均已蓋有原告向戶
      政機關申請登記之印鑑章乙節，此有土地登記申請書、買賣所有權移轉契約書
      、抵押權設定契約書及印鑑登記申請書等件附卷可稽，而原告應被告乙○○之
      請而向訴外人高市五信辦理開戶時，並曾於授信約定書上簽名，此亦為原告所
      自承，是個人印鑑章既係辦理不動產移轉及設定所必須，而本件房地買賣及設
      定抵押登記等行為既均由原告於事先提供印鑑章辦理，衡諸社會交易習慣，原
      告於交付印鑑章時對該等處分行為自應已概括表示同意之意而無不知之理，否
      則豈有可能自八十二年八月二十六日申辦印鑑登記後，迄同年十二月六日辦理
      上開買賣登記之日均未向被告乙○○要求取回其印鑑章之可能，故原告是否確
      遭冒名購買房地已非無疑，而其於本件審理中始終未能舉證證明被告庚○○、
      丁○○、己○○、辛○○、甲○○確有與被告乙○○共同為上開偽造文書之行
      為，本院自無從僅憑該等蓋有原告印鑑章之申請書、契約書等文件及被告庚○○、己○○、辛○○、丁○○、甲○○均為被告乙○○之親友等節即遽為不利
      其等之認定，原告前開主張自屬無據。
  (二)原告另主張被告丙○○係本件貸款之承辦人，惟其於辦理過程中竟未確實對保
      ，顯與被告乙○○等人有犯意聯絡及行為分擔云云，然本件貸款之對保人員係
      訴外人梁瑞麟而非被告丙○○乙節，業據高市五信之承受銀行即板信商業銀行
      於九十三年五月十二日以板信高雄字第０九三一三五００四六號函覆在卷，而
      原告亦確曾於授信約定書上簽名用印而為對保亦如上述，是原告主張被告丙○○違反對保程序之規定云云亦無足採。
    綜上所述，被告庚○○、丁○○、己○○、辛○○、甲○○、丙○○等人並無任
    何偽造文書之不法侵害行為，而本件原告因遭被告乙○○冒名貸款及擔任保證人
    致信用受損而得請求其賠償者乃為三十萬元，是原告依侵權行為之法律關係請求
    被告乙○○應給付原告精神慰撫金三十萬元及其遲延利息為有理由，應予准許，
    其逾此範圍之請求則屬無據，應予駁回。
十、本件原告勝訴部分，其所命給付金額未逾五十萬元，依民事訴訟法第三百八十九
    條第一項第五款規定，應依職權宣告假執行，至其敗訴部分，其假執行之聲請以
    失所附，應予駁回。
十一、本件為判決基礎之法律關係已臻明確，兩造其餘攻擊防禦方法核與判決結果不
      生影響，毋庸一一論列，併此敘明。
十二、據上論結，本件原告之訴為一部有理由，一部無理由，合依民事訴訟法第三百
      八十五條第一項前段、第七十九條、第三百八十九條第一項第五款，判決如主
      文。
中　　　華　　　民　　　國　　九十三　　年　　　八　　　月　　十七　  　日
                                    民事第五庭
~B審判長法官  黃  宏  欽
~B法      官  何  悅  芳
~B法　　　官　謝  雨  真
正本係照原本作成。
如不服本判決，應於送達後廿日內，向本院提出上訴狀並表明上訴理由，如於本判決
宣示後送達前提起上訴者，應於判決送達後十日內補提上訴理由書（須附繕本）。
中　　　華　　　民　　　國　　九十三　　年　　　八　　　月　　 十七　　 日
~B法院書記官　洪  育  祺
